臺灣桃園地方法院民事簡易判決
110年度桃簡字第1548號
原      告  陳楊香  
訴訟代理人  王柯雅菱律師
被      告  安泰汽車興業股份有限公司

法定代理人  范洪港  
參  加  人  陳建忠  
訴訟代理人  邱奕澄律師
            吳庭毅律師
上列當事人間請求給付租金事件，本院於民國111年8月18日言詞
辯論終結，判決如下：
    主      文
被告應給付原告新臺幣1,395,000元。
訴訟費用由被告負擔。
本判決得假執行。
    事實及理由
壹、程序方面
一、按分別提起之數宗訴訟，其訴訟標的相牽連或得以一訴主張
    者，法院得命合併辯論；命合併辯論之數宗訴訟，得合併裁
    判，民事訴訟法第205條第1項、第2項定有明文。本院受理
    之110年度桃簡字第1548號、第1567號給付租金等二事件，
    被告雖係不同之公司，然訴訟標的均為基於重測前桃園市○○
    區○○○段○○○○段000地號上鐵皮廠房租賃契約及租金應由原告
    或參加人繼承收取之爭議，兩案之爭點皆屬共通，證據資料
    亦可相互援用，而屬數宗訴訟訴訟標的相牽連之情形，故本
    院命合併辯論，兩造就此亦表示同意（見本院卷第37頁），
    惟該等訴訟當事人兩造並非完全相同，本院分別裁判之，先
    予敘明。
二、按簡易訴訟之訴狀送達後，原告不得將原訴變更或追加他訴
    ，但擴張或減縮應受判決事項之聲明者，不在此限，民事訴
    訟法第436條第2項、第255條第1項但書第3款定有明文。經
    查，110年度桃簡字第1548號原告起訴時聲明原為：被告安
    泰汽車興業股份有限公司（下稱被告公司）應給付原告新臺
    幣（下同）1,395,000元，及自起訴狀繕本送達之翌日起至
    清償日止，按週年利率5％計算之利息，嗣原告於本院審理中
    捨棄對被告公司之利息請求，核屬減縮應受判決事項之聲明
    ，與上開規定相符，應予准許。
三、被告公司經合法通知，未於最後言詞辯論期日到場，核無民
    事訴訟法第386條各款所列情形，爰依原告之聲請，由其一
    造辯論而為判決。
貳、實體方面
一、原告主張：被告公司原向伊之配偶陳善村承租坐落於桃園市
    ○○區○○段000地號土地（重測前為桃園市○○區○○○段○○○○段00
    0地號，下稱系爭土地）上門牌號碼為桃園市○○區○○○路0段0
    00號、200號之9之鐵皮廠房（下稱系爭廠房），並訂有租約
    （下稱系爭租約），而伊與陳善村定有協議書（下稱系爭協
    議書），約定陳善村與伊共同收養本件參加人甲○○，及被告
    公司承租系爭廠房之租金交由伊收取；被告公司先前之租金
    均係交由伊收取，嗣陳善村於民國108年3月14日意外過世，
    參加人以其為繼承人之一，阻撓被告公司將每月租金給付予
    伊。伊遂以與陳善村間之協議書為依據向參加人提起訴訟，
    請求參加人履行協議書之內容，經本院108年度重訴字第506
    號判決（下稱前案判決）認定原告係有權向被告公司收取租
    金，參加人為陳善村之繼承人亦應受該協議書之拘束，而被
    告公司自108年4月至110年10月未繳納租金予伊，共積欠1,3
    95,000元，爰依系爭租約及系爭協議書之法律關係，提起本
    件訴訟等語，並聲明：如主文第1項所示。
二、被告未於最後言詞辯論期日到場，惟前曾到庭辯稱略以：被
    告願意給付房租，但要等法院確認房租要給付給原告或是參
    加人等語。並聲明：原告之訴駁回。
三、參加人則以：伊為系爭土地及廠房之所有人，伊於108年4月
    1日與被告公司簽訂租賃契約將系爭廠房出租予被告公司，
    原告並非系爭土地及廠房所有權人，且本件被告公司並未參
    與前案判決，不受前案判決之拘束，亦無爭點效之適用，系
    爭協議書僅能拘束契約之當事人，參加人亦不受拘束。系爭
    協議書之租金債權於陳善村過世後已不存在，原告自不得請
    求被告公司給付租金，且陳善村已將系爭廠房事實上處分權
    轉讓予參加人，又系爭協議書為定期給付之贈與，於陳善村
    過世後即失其效力，非得繼承之標的；系爭協議書為陳善村
    為盡其法定夫妻扶養義務之約定，係專屬陳善村之義務；縱
    系爭協議書之債務人地位為可繼承之標的，亦因原告同時繼
    承此一債務，而依民法344條前段、第274條規定而歸於消滅
    等語，並聲明：原告之訴駁回。
四、得心證之理由：
  ㈠經查，原告主張其與陳善村於94年2月2日簽立系爭協議書，
    約定共同收養參加人，及被告公司承租系爭廠房之租金交由
    其收取，陳善村於94年6月23日將系爭土地贈與參加人，陳
    善村於生前以出租人身分簽立租賃契約將系爭廠房出租予被
    告公司，租期自105年1月1日起至114年12月31日止，而自95
    年3月起至陳善村死亡止，被告公司之租金均由原告收取；
    系爭廠房現今之房屋稅籍資料納稅義務人登記為甲○○，系爭
    廠房現仍繼續出租予被告公司等情，有系爭租約、系爭協議
    書、戶籍資料、土地查詢資料、異動索引資料、房屋稅籍證
    明書等資料附卷可稽（見本院卷第6至9頁、第85至89頁、個
    資卷），且為兩造、參加人所不爭執（見本院卷第108頁）
    ，堪信此部分之事實為真實。
　㈡經查，依系爭協議書第2條約定：「陳善村同意租給延陵公司
    、安泰公司鐵皮屋兩間的租金，交由楊香收取，並收到去逝
    為止。」是依此約定，原告至其去逝為止，均有收取系爭廠
    房租金之權利，至上開約定內容雖記載「租給延陵公司、安
    泰公司鐵皮屋兩間的租金」，然其緣由應是原告與陳善村於
    94年2月2日簽立系爭協議書時，陳善村是以其為出租人身分
    ，將系爭廠房出租予延陵公司、安泰公司，故上開約定內容
    將當時承租人公司之名稱載入約定內容，真意乃租屋期間內
    系爭廠房之租金均由原告收取，而非僅限於承租人為上開公
    司之租金，始得由原告收取之。另上開約定既稱「交由楊香
    收取，並收到去逝為止」，且於陳善村過世前，租賃系爭廠
    房之廠商縱有變動，然租金均由原告收取，益徵陳善村之真
    意應是指至原告去逝止，系爭廠房之租金均由原告收取，而
    非僅限於出租予上開公司之租金。
　㈢按因繼承、強制執行、徵收、法院之判決或其他非因法律行
    為，於登記前已取得不動產物權者，應經登記，始得處分其
    物權。繼承人自繼承開始時，除本法另有規定外，承受被繼
    承人財產上之一切權利、義務。民法第759條、第1148條第1
    項前段定有明文。次按未辦理建物第一次所有權登記以前，
    房屋所有權屬於出資興建之原始建築人(最高法院110年度台
    上字第131號判決參照)。則未辦理建物所有權第一次登記之
    建物，由出資興建人原始取得所有權後，倘出資興建人死亡
    ，則由其繼承人依繼承之法律關係取得該建物之所有權，縱
    無法辦理所有權移轉登記，仍無礙於繼承人對該建物所有權
    之取得。原告主張系爭廠房前為陳善村所出資興建之未辦保
    存登記之建物，為陳善村出資興建所有，於陳善村過世後為
    陳善村之全體繼承人所有等節，但為參加人所所否認。經查
    ，系爭廠房為為陳善村所出資興建之事實，為原告、參加人
    所不爭執，可認系爭廠房雖未辦理建物保存登記，仍由陳善
    村取得所有權，陳善村死亡後，應為陳善村之全體繼承人（
    含原告、參加人）依繼承之法律關係取得所有權。
　㈣按稅捐機關所為房屋稅籍資料納稅義務人之記載，純為便利
    課稅而設，與所有權之取得無關，此與地政機關依土地法規
    定所為所有權登記有絕對效力之情形有間，不能以房屋之納
    稅義務人而認定所有權之歸屬；房屋納稅義務人、戶口設籍
    之人或占有人，並非必為房屋所有人或有事實上處分權（最
    高法院70年台上字第3760號判例、72年度台上字第1816號、
    97年度台上字第1101號判決意旨參照）。參加人雖辯稱陳善
    村於94年6月23日贈與系爭土地時一併將系爭廠房一同贈與
    ，且稅籍變更後由參加人繳納房屋稅，參加人更於108年陳
    善村過世後與被告公司另行簽立租賃契約，系爭廠房第1次
    稅籍登記時陳善村將系爭廠房所有人登記為參加人，105年
    與被告的租約也是陳善村受參加人委託簽立的等語，並有房
    屋稅籍變更資料為證（見本院卷第85至87頁反面）。經查，
    觀之系爭廠房第1次稅籍登記資料，當時陳善村確係基於代
    理人之地位，於系爭廠房稅籍登記時將所有人填寫為參加人
    ，惟依上開見解，不能僅以房屋之納稅義務人即作為所有權
    認定之基礎；再參酌陳善村於105年1月1日仍就系爭廠房與
    被告公司簽立系爭租約，並於陳善村過世前將系爭廠房之租
    金依系爭協議書之約定均交由原告收取之情形，難認陳善忠
    有將系爭廠房之事實上處分權讓與參加人之意思，且縱參加
    人另行與被告公司就係廠房簽立租賃契約，依債之相對性，
    亦不拘束原告；至參加人主張105年與被告的租約也是陳善
    村受參加人委託簽立等節，參加人並未舉證以實其說，難認
    為真，參加人復未提出其他舉證證明陳善村確有將系爭廠房
    之事實上處分權讓與參加人，是參加人此部份所辯，並不可
    採。
  ㈤按定期給付之贈與，因贈與人或受贈人之死亡，失其效力；
    但贈與人有反對之意思表示者，不在此限，民法第415條定
    有明文，蓋以定期給付為標的之贈與，大抵皆為專屬於當事
    人一身之法律關係。若當事人間無特別之意思表示，應隨贈
    與人或受贈人死亡而失其效力，不得移轉於繼承人也（同條
    立法理由參照）。而所謂定期給付之贈與，乃贈與人須定期
    的繼續的無償給予財產之贈與，性質上屬繼續性契約，在當
    事人間存有人格信賴關係，故贈與人通常僅願本身負贈與之
    給付義務，且其施惠對象亦多限於受贈人本身。次按解釋契
    約，應於文義上及論理上詳為推求，以探求當事人立約時之
    真意，並通觀契約全文，斟酌訂立契約當時及過去之事實、
    交易上之習慣等其他一切證據資料，本於經驗法則及誠信原
    則，從該意思表示所根基之原因事實、主要目的、經濟價值
    、社會客觀認知及當事人所欲表示之法律效果，通觀全文作
    全盤之觀察，以為判斷之基礎，不能徒拘泥字面或截取書據
    中一二語，任意推解致失其真意（最高法院98年度台上字第
    1217號判決意旨參照）。參加人雖辯稱：系爭協議書約定陳
    善村被告公司的租金交由原告收取，並收到原告去世為止，
    核屬定期給付之贈與，依上開規定，因贈與人陳善村死亡而
    失效，故系爭協議書之約定已失其效力等語。然陳善村書立
    系爭協議書，同意將系爭廠房租金交由原告收取「收到去世
    為止」，依其文義顯係同意給付到原告去世之後，足見陳善
    村當時確實有不因其死亡致系爭協議書失其效力之意思。是
    系爭協議書之約定縱如屬參加人所稱定期給付之贈與，依民
    法第415條但書之規定，系爭協議書之約定亦不因允諾人陳
    善村死亡，而失其效力，故參加人此部分所辯，亦不足採。
     
　㈥按繼承人自繼承開始時，除本法另有規定外，承受被繼承人
    財產上之一切權利、義務；繼承人對於被繼承人之權利、義
    務，不因繼承而消滅；夫妻互負扶養之義務，其受扶養權利
    之順序與直系血親尊親屬同；受扶養權利者，以不能維持生
    活而無謀生能力者為限；前項無謀生能力之限制，於直系血
    親尊親屬，不適用之，民法第1148條第1項本文、第1154條
    、第1116條之1、第1117條分別定有明文。參加人雖辯稱系
    爭協議書係專屬陳善村對原告之法定扶養義務，不拘束參加
    人，原告亦為系爭協議書之債務人故混同而歸於消滅等語。
    經查，原告與陳善村簽立系爭協議書前，原告於92年間已購
    置有房屋，於94年系爭協議書更約定原告名下房屋之銀行貸
    款由原告負責繳清，且原告之銀行帳戶於93至94年間除系爭
    廠房之租金外，均定期有款項匯入，此有異動索引資料、系
    爭協議書、元大銀行交易明細為證（見本院卷第9頁、第80
    至82頁），足認原告於94年2月2日與陳善村簽立系爭協議書
    時，其並非不能維持生活，難認系爭協議書屬陳善村對原告
    法定扶養義務之具體展現。又陳善村生前與原告簽立系爭協
    議書之權利義務，於陳善村過世後，由身為繼承人之原告、
    參加人及其他陳善村之繼承人所共同繼承，系爭協議書不因
    陳善村之死亡而終止，已如前述，而陳善村之全體繼承人自
    應遵循系爭協議書第2條之約定，即系爭廠房之租金仍應由
    原告收取至原告去逝為止，而參加人為陳善村之繼承人，亦
    應同受上開約定之拘束。再者，觀之系爭協議書第2條之約
    定，係陳善村將系爭廠房之租金收取權讓與原告，其性質為
    債權讓與，並非定期給付或陳善村對原告之法定扶養義務，
    而原告亦為系爭協議書之債權人，惟依民法第1154條之規定
    ，此債權讓與亦不因原告於陳善村過世後成為陳善村繼承人
    而消滅。是參加人上開所辯，亦不可採。
　㈦準此，參加人所辯，並不可採，應認原告仍為系爭廠房有權
    收取租金之人。　
五、綜上所述，原告依系爭租約及系爭協議書之法律關係，請求
    如主文第1項所示，為有理由，應予准許。
六、又本件係依民事訴訟法適用簡易程序所為被告敗訴之判決，
    爰依同法第389條第1項第3款之規定，依職權宣告假執行。
七、本件事證已臻明確，兩造、參加人其餘攻擊防禦方法及舉證
    ，核與判決結果無影響，爰不予一一論述，併此敘明。
八、訴訟費用負擔之依據：民事訴訟法第78條。
中　　華　　民　　國　　111 　年　　9 　　月　　16　　日
                  桃園簡易庭  法  官  曾耀緯
以上為正本係照原本作成。
如不服本判決，應於送達後20日內，向本院提出上訴狀並表明上
訴理由，如於本判決宣示後送達前提起上訴者，應於判決送達後
20日內補提上訴理由書（須附繕本）。
如委任律師提起上訴者，應一併繳納上訴審裁判費。
中　　華　　民　　國　　111 　年　　9 　　月　　16　　日
                              書記官  吳宏明